臺灣高雄地方法院刑事判決　　　　　　　95年度訴字第4557號
公　訴　人　臺灣高雄地方法院檢察署檢察官
被　　　告　甲○○
選任辯護人　林樹根律師
　　　　　　洪茂松律師
　　　　　　邱麗妃律師
上列被告因妨害電腦使用罪等案件，經檢察官提起公訴（95年度
偵字第22905 號），本院判決如下：
    主  文
甲○○連續犯行使偽造私文書罪，處有期徒刑肆月，如易科罰金
，以銀元參佰元即新臺幣玖佰元折算壹日。又犯行使偽造私文書
罪，處有期徒刑參月，如易科罰金，以銀元參佰元即新臺幣玖佰
元折算壹日。應執行有期徒刑陸月，如易科罰金，以銀元參佰元
即新臺幣玖佰元折算壹日。
    事  實
一、甲○○曾與丙○○為男女朋友，而知悉丙○○在「PChome線
    上購物網站」（網址：shopping.pchome.com.tw）以其具有
    專屬性之電子信箱帳號（Email Address） 即「tel0000000
    ＠pchome.com.tw 」作為會員帳號，登記註冊為該網站會員
    ，並設定登入密碼為「1103」，嗣因丙○○懷疑甲○○另有
    新歡，憤而於民國93年9 月底結束男女朋友關係。詎甲○○
    明知二人不歡而散，已無授權其使用上開會員帳號、密碼以
    線上購物之信任基礎，竟基於妨害電腦使用及行使偽造準私
    文書之概括犯意，自94年1 月22日起至95年3 月7 日止，先
    後於附表所示時間，均在高雄市○○區○○街184 巷7 號住
    處內，以其所有之電腦上網連結前開網站選購商品，連續6
    次未經丙○○同意，無正當理由而輸入丙○○前開會員帳號
    及登入密碼，入侵上開購物網站之專屬會員區，並以丙○○
    之名義，在該網站網頁之電子訂購單上，勾選所選購之商品
    及輸入送貨地址等資料，偽造藉由電腦處理足以表示訂購商
    品用意而具有準私文書性質之上開電子訂購單，並以網際網
    路傳送至該購物網站資訊處理中心而行使之，足以生損害於
    丙○○及「PChome線上購物網站」對於會員購物管理之正確
    性。
二、另基於行使偽造準私文書之犯意，於95年6 月7 日晚間9 時
    33分前某時許，在上址住處，以其所有之電腦上網連結「KK
    BOX 線上音樂網站」（網址：www.kkbox.com） 後，明知未
    經同意，無權使用丙○○之前開專屬電子信箱帳號（tel000
    0000＠pchome.com.tw） 在該網站製作任何表示用意證明之
    電磁記錄，竟在該網站之會員註冊網頁上，輸入丙○○上開
    專屬之電子信箱帳號等資料，並另行設定登入密碼，偽造藉
    由電腦處理足為表示申請註冊為該網站會員用意而具有準私
    文書性質之會員註冊電磁紀錄後，以網際網路傳送至該網站
    資訊處理中心而行使之，足以生損害於丙○○及「KKBOX 線
    上音樂網站」對於會員註冊資料管理之正確性。嗣因丙○○
    在其上開電子信箱內收到「PChome線上購物網站」所寄發通
    知「線上購物現金積點（可抵扣下次購物價款）即將逾期」
    、「KKBOX 線上音樂網站」所寄發之「會員註冊確認信」等
    電子郵件，始悉上情。
三、案經丙○○訴請臺灣高雄地方法院檢察署檢察官偵查起訴。
    理  由
一、證據能力部分：
    本判決所引用之證據資料，其中傳聞證據部分，除有刑事訴
    訟法第159 條之1 至第159 條之4 或其他規定之傳聞證據例
    外情形者外，其餘均經被告甲○○及其辯護人於審理中同意
    作為證據，本院審酌各該證據作成之情況，認為以之為證據
    均無不當，依刑事訴訟法第159 條之5 第1 項規定，均得作
    為證據，合先敘明。
二、認定事實所憑證據及被告之辯解：
    訊據被告於本院審理中固坦承有於前揭時、地，在「PChome
    線上購物網站」輸入告訴人丙○○之會員帳號及登入密碼以
    進入會員專區，並填載上開電子訂購單傳送至該購物網站處
    理中心訂購如附表所示之商品；及在「KKBOX 線上音樂網站
    」之會員註冊網頁上，填載丙○○上開電子信箱帳號等資料
    ，傳送至該網站處理中心註冊為會員以收聽線上音樂等情，
    惟矢口否認有何妨害電腦使用及行使偽造準私文書之犯行，
    辯稱：於二人交往當時，已得告訴人概括同意使用其電子信
    箱帳號及密碼云云。而被告坦承部分，核與證人即告訴人丙
    ○○於偵查中所指述之情節大致相符（臺灣高雄地方法院檢
    察署95年度他字第5542號卷〈下稱他字卷〉第1 、2 、22頁
    ；同署95年度偵字第22905 號卷〈下稱偵卷〉第4 至6 頁）
    ，並有「PChome線上購物網站」交易記錄清單共13份（他字
    卷第4 至8 頁、偵卷第9 至16頁）、現金積點逾期失效通知
    1 份（他字卷第9 頁）、「KKBOX 線上音樂網站」會員註冊
    確認信、軟體及服務使用條款各1 份（他字卷第10頁、偵卷
    第23至28頁）在卷足資佐證，足認應與事實相符，堪以採信
    ，此部分之事實已堪認定。是本件爭點厥為：被告上開行為
    有無取得告訴人概括同意。經查：
(一)證人丙○○於審理中證稱：我與甲○○是從91年間成為男女
    朋友，到93年9 月間結束男女朋友關係，分手時還鬧得不愉
    快，分手後我搬出與他同居的租處，另與我妹妹同住。後來
    甲○○曾打電話要求復合，但我不答應。甲○○知道我在「
    PChome線上購物網站」以我的電子信箱帳號作為會員帳號，
    以我的生日設為登入密碼。我在交往期間即未曾同意他在網
    路上使用我的電子信箱帳號，分手後當然沒有特別交代他不
    可使用。因為我較少使用PChome電子信箱，也相信甲○○應
    不至於任意使用我的電子信箱帳號而造成我的損害，所以一
    直沒有變更密碼等語（本院卷第45至49頁）。證人林鎧嫻則
    到庭證稱：我是從92年間開始，因在外求學而與丙○○合租
    1 戶房子，後來甲○○與丙○○交往後，搬來同住，我於93
    年9 月15日搬離該處，丙○○則是在9 月底一個人搬出去與
    她妹妹住。因為大約在我搬走的1 、2 個月前，甲○○在外
    結交新歡，被丙○○看見，兩人為此爭吵激烈，每次提到這
    件事就會吵架。我搬走後仍與丙○○保持聯絡，有一天晚上
    丙○○打電話向我求救，她說甲○○到她租屋處騷擾，在屋
    外大聲叫罵，因為我的男友住在丙○○新租屋處附近，我就
    打電話請他就近過去幫忙處理，經我男友安撫後，甲○○才
    離開等語（本院卷第51至56頁），足見告訴人係於93年7 、
    8 月間，因懷疑被告另有新歡，進而發生多次爭吵，日益激
    烈，終於同年9 月底搬離同居之租屋處，結束男女朋友關係
    。被告雖辯稱告訴人搬離後，二人仍未分手，甚至仍在告訴
    人新租屋處同居一段時間云云，惟告訴人對此堅決否認，且
    告訴人既因懷疑被告感情不忠，復經多次爭執仍無結果，憤
    而分手，並搬離同居處已明其志，衡情被告若無合理說明或
    為其他明斷處置，以換取告訴人之信任，實無復合之可能，
    況青年男女交往，本無隱密而不為人察覺之理，倘告訴人於
    搬離後，仍未結束男女朋友關係，更續於告訴人新租屋處同
    居，被告自能輕易舉出相關事證以實其說，然被告未能提出
    任何證據以供調查，僅空言兩人仍為男女朋友，自難遽信，
    應認證人丙○○、林鎧嫻所述，二人已於93年9 月底結束男
    女關係，不歡而散等語，較為可採。
(二)而電子信箱帳號係使用人向網站業者所申設而專屬其使用，
    使用人於申請時須提供其身分資料以供查驗，且一經核准使
    用，即具有獨占性，他人不得再以相同帳號申請使用，該帳
    號於網際網路自有專屬性及識別性，而能代表使用者之身分
    。又網路業者為保護該網站提供予專屬上開帳號使用人使用
    之資源不致遭人盜用，並保護帳號使用人個人資料不致外洩
    ，更以登入密碼方式，以資判別進入其網站會員專區者，是
    否確為帳號使用人本人，具有高度之專屬性及排他性。本件
    告訴人申請上開帳號並設定登入密碼，本為供己使用，被告
    如欲使用網站上提供與專屬會員之服務，自須得告訴人同意
    後，始能輸入告訴人專屬之電子信箱帳號及密碼進入網站之
    會員專區。然告訴人既為被告另結新歡，幾經爭執憤而分手
    ，餘恨未消，復因被告至其新居騷擾，又添新怨，已如前述
    ，衡情豈有容任被告使用其專屬之電子信箱帳號及密碼，以
    遂其使用網站所提供之資源之理。被告明知未經同意，而輸
    入告訴人上開帳號及密碼，進入「PChome線上購物網站」之
    會員專區購物，自屬無正當理由而入侵該網站業者在網路上
    所提供之會員專區。又明知並非有製作權限之人，竟在上開
    購物網站之電子訂購單上勾選所訂購之商品及填載送貨地址
    等資料，自屬偽造藉由電腦處理足以表示訂購商品用意之上
    開電子訂購單，並進而以網際網路傳送至該購物網站資訊處
    理中心而行使之，造成告訴人無端蒙受應繳交貨款之責任，
    及可能造成其於該網站上購物信用紀錄之瑕疵等不測風險，
    自足以生損害於告訴人及「PChome線上購物網站」對於會員
    購物管理之正確性。
(三)又「KKBOX 線上音樂網站」係提供註冊會員按月繳費而於網
    路上收聽各類音樂之服務，依前述說明，如以他人之電子信
    箱帳號註冊為會員並另行設定登入密碼後，因具有辨識性及
    排他性，將造成真正之電子信箱帳號使用人無法再以該帳號
    註冊為會員，復因不知登入密碼為何，亦無從以註冊會員身
    分進入該網站收聽音樂。本件被告明知並非上開「tel00000
    00＠pchome.com.tw 」帳號之真正使用人，並無使用該帳號
    註冊之權限，竟以該帳號在前開線上音樂網站申請註冊為會
    員之網頁上填載上開帳號，假冒該帳號之真正使用人即告訴
    人而註冊為會員，自屬無製作權人而偽造藉由電腦處理足為
    表示申請註冊為該網站會員用意之會員註冊電磁紀錄，進而
    以網路傳送至該網站資訊處理中心而行使之，使告訴人無法
    再以該帳號註冊為會員，無從進入該網站收聽音樂，自足生
    損害於告訴人及「KKBOX 線上音樂網站」對於會員註冊資料
    管理之正確性。
(四)綜上所述，被告係於其與告訴人結束男女朋友關係後，明知
    二人已無感情之信任基礎，告訴人絕無概括授權其使用帳號
    及密碼之可能，仍無故輸入告訴人之帳號及密碼，入侵「PC
    home線上購物網站」會員專區購物，偽造電子訂購單進而行
    使，及冒用告訴人上開電子信箱帳號，偽造「KKBOX 線上音
    樂網站」註冊會員申請資料之電磁紀錄，均足生損害於告訴
    人及各該網站對於會員資料管理之正確性，已堪認定。被告
    前於本院準備程序中，曾聲請本院勘驗其所有之筆記型電腦
    ，以證明內有告訴人存入之上開電子信箱帳號，嗣於審判程
    序中又稱該電腦內許多資料已散失，需由專業人員始有可能
    回復，而聲請將該電腦送請專業機構鑑驗等語。惟被告與告
    訴人前為同居之男女朋友關係，其電腦內存有告訴人之電子
    信箱帳號本屬常情，而告訴人已自承於交往期間曾告知帳號
    及密碼，且告知帳號、密碼並非即有同意使用之意思，縱有
    同意之意思，亦係基於男女朋友之信任基礎，於感情結束後
    ，信任基礎已不存在，自無繼續同意使用帳號、密碼之理。
    本院因認並無調查之必要。本件事證明確，被告上開犯行，
    均堪認定，應予依法論科。
三、論罪科刑部分：
(一)按行為後法律有變更者，適用行為時之法律；但行為後之法
    律有利於行為人者，適用最有利於行為人之法律，刑法第2
    條第1 項定有明文。次按有關新舊法之比較，應就罪刑有關
    之共犯、未遂犯、想像競合犯、牽連犯、連續犯、結合犯以
    及累犯加重、自首減輕暨其他法定加減原因（如身分加減）
    與加減例等一切情形，綜其全部罪刑之結果而為比較（最高
    法院95年第8 次刑事庭會議決議參照）。本件被告行為後，
    下列刑法規定業於94年2 月2 日修正公布，並於95年7 月1
    日施行，茲依前開規定及決議意旨，而為新舊法比較適用：
  1.修正後刑法第56條連續犯、第55條後段牽連犯之規定，均業
    經刪除。被告先後6 次妨害電腦使用、行使偽造「PChome線
    上購物網站」電子訂購單之犯行，如依新法因刪除連續犯及
    牽連犯之規定，均應數罪併罰，對於被告並非有利，揆諸前
    開說明，自以整體適用修正前之舊法，對其較為有利。
  2.至易科罰金折算標準之規定，雖不在上開綜合比較之列，惟
    依修正前刑法第41條第1 項前段規定，係以銀元1 元以上3
    元以下折算1 日。並依修正前罰金罰鍰提高標準條例第2 條
    前段（現已刪除）規定，就其原定數額提高為100 倍折算1
    日，亦即應以銀元300 元即新臺幣900 元折算1 日。惟修正
    後之規定則以新臺幣1 千元、2 千元或3 千元折算1 日。修
    正後之規定顯較不利於被告，依刑法第2 條第1 項規定，應
    適用修正前刑法第41條第1 項前段之規定，定其易科罰金之
    折算標準。
  3.另刑法第51條第5 款對於數罪併罰定執行刑有期徒刑之上限
    雖有修正，惟依本件被告所犯罪名之法定刑觀之，無論依新
    舊法定其執行刑，均無影響，應無比較新舊法之問題，應依
    一般法律原則，逕適用修正後之規定（最高法院95年度第21
    次刑事庭總會決議意旨參照）。
(二)次按上開「PChome線上購物網站」之電子訂購單、「KKBOX
    線上音樂網站」之會員註冊網頁，均係藉電腦之處理所顯示
    之影像，分別具有訂購單及申請書之性質，自屬刑法第220
    條第2 項之準私文書。核被告甲○○侵入上開「PChome線上
    購物網站」之犯行，係犯刑法第358 條之無故輸入他人帳號
    入侵他人電腦系統罪；偽造電子訂購單、會員註冊網頁並進
    而以網路傳送而行使之犯行，係犯刑法第216 條、第220 條
    第2 項、第210 條之行使偽造準私文書罪。偽造準私文書後
    復進而行使，其偽造之低度行為應為行使之高度行為所吸收
    ，均不另論罪。其先後6 次妨害電腦使用、行使偽造「PCho
    me線上購物網站」電子訂購單之行為，均時間緊接，分別觸
    犯構成要件相同之罪名，各屬連續犯，應分別依修正前刑法
    第56條之規定，各論以一罪並分別加重其刑。所犯上開二罪
    間，有方法、目的之牽連關係，應依修正前刑法第55條後段
    之規定，從一重之連續行使偽造準私文書罪處斷。至行使偽
    造之「KKBOX 線上音樂網站」會員註冊網頁之犯行，與上開
    連續行使偽造「PChome線上購物網站」電子訂購單之犯行，
    目的、手段均有不同，時間又非緊接，顯係基於不同犯意分
    別為之，應予分論併罰。公訴意旨雖未對於被告連續行使偽
    造「PChome線上購物網站」電子訂購單之犯行，論以連續行
    使偽造準私文書之罪名，惟既已載明於起訴犯罪事實，本院
    又認與所犯上開刑法第358 條無故入侵電腦罪有裁判上一罪
    關係，自應補充法條併予審理，附此敘明。
(三)審酌被告學歷非低，日常使用電腦上網，對於個人帳號、密
    碼之專屬性及維護網路使用安全之知識，均應知悉，且自己
    即可輕易申請使用電子信箱帳號，明知與告訴人已結束男女
    朋友關係，告訴人並無概括授權其使用帳號及密碼，仍無故
    輸入告訴人之帳號及密碼，入侵「PChome線上購物網站」會
    員專區購物，偽造電子訂購單進而行使，及冒用告訴人上開
    電子信箱帳號，偽造「KKBOX 線上音樂網站」註冊會員申請
    資料之電磁紀錄，紊亂網路使用之安全，足以生損害於告訴
    人及各該網站對於會員資料管理之正確性，犯罪所生危害難
    謂輕微，事後又虛詞狡辯，否認犯意，迄未與告訴人達成和
    解，未曾表示任何歉意，犯罪後態度不佳，本應重懲；惟念
    其前無犯罪科刑紀錄，有臺灣高等法院被告前案紀錄表1 份
    在卷可按，素行尚可，所訂購之商品大多付清貨款，或未完
    成交易，尚無釀成交易糾紛，而未造成告訴人直接之金錢損
    失，情節尚非過重等一切情狀，分別量處如主文所示之刑，
    均諭知易科罰金之折算標準，並依法定其應執行之刑，暨諭
    知易科罰金之折算標準，以資儆懲。
據上論斷，應依刑事訴訟法第299 條第1 項前段，刑法第2 條第
1 項前段，修正前刑法第56條，刑法第216 條、第220 條第2 項
、第210 條、第358 條，修正前刑法第55條後段、第41條第1 項
前段，刑法第51條第5 款，刑法施行法第1 條之1 ，修正前罰金
罰鍰提高標準條例第2 條，判決如主文。
本案經檢察官乙○○到庭執行職務。
中　　華　　民　　國　　96　　年　　4 　　月　　4 　　日
                  刑事第六庭    審判長法  官  曾逸誠
                                      法  官  王  琁
                                      法  官  林柏壽
以上正本證明與原本無異。
如不服本判決，應於收受送達後10日內向本院提出上訴書狀。
中　　華　　民　　國　　96　　年　　4 　　月　 12 　　日
                                      書記官  林國龍
附錄本案論罪科刑法條：
中華民國刑法第210 條
偽造、變造私文書，足以生損害於公眾或他人者，處5 年以下有
期徒刑。
中華民國刑法第216 條
行使第210 條至第215 條之文書者，依偽造、變造文書或登載不
實事項或使登載不實事項之規定處斷。
中華民國刑法第220 條
在紙上或物品上之文字、符號、圖畫、照像，依習慣或特約，足
以為表示其用意之證明者，關於本章及本章以外各罪，以文書論
。
錄音、錄影或電磁紀錄，藉機器或電腦之處理所顯示之聲音、影
像或符號，足以為表示其用意之證明者，亦同。
中華民國刑法第358 條
無故輸入他人帳號密碼、破解使用電腦之保護措施或利用電腦系
統之漏洞，而入侵他人之電腦或其相關設備者，處3 年以下有期
徒刑、拘役或科或併科10萬元以下罰金。
附表：
┌──┬──────────┬─────────────┐
│編號│  犯  罪  時  間    │     購  物  項  目       │
├──┼──────────┼─────────────┤
│ 1　│94年1 月22日        │草本除痘露              │
│　　│                    │MEN 鬍後修護凝膠        │
│　　│                    │資生堂面膜精華保養組    │
│　　│                    │burtbees牛奶蜂蜜乳液    │
│    │                    │佳麗寶高保濕化妝水      │
├──┼──────────┼─────────────┤
│ 2  │94年3 月27日        │黑夜夢之漾性感睡衣        │
├──┼──────────┼─────────────┤
│ 3　│94年3 月30日        │佳麗寶誘惑情迷男香        │
├──┼──────────┼─────────────┤
│ 4　│94年7 月18日        │ETUDE花語護唇露(夢幻媚紫) │
├──┼──────────┼─────────────┤
│ 5　│95年（起訴書誤載為94│鱷魚牌吸濕排汗平口褲5件1組│
│    │年）2月22日         │                          │
├──┼──────────┼─────────────┤
│ 6　│95年（起訴書誤載為94│14吋行動電腦外帶包（未繳款│
│　　│年）3 月7 日        │而未完成交易）            │
└──┴──────────┴─────────────┘
